【裁判字號】    92,基簡,121
【裁判日期】    920506
【裁判案由】    
【裁判全文】
臺灣基隆地方法院宣示判決筆錄        九十二年度基簡字第一二一號
    原      告  甲○○
    被      告  高雄區中小企業銀行股份有限公司
    法定代理人  陳麗常
    訴訟代理人  沈炳旭
右當事人間九十二年度基簡字第一二一號債務人異議之訴事件，於中華民國九十二年
五月六日下午五時，在本院第九法庭公開宣示判決，出席職員如左：
                          法      官  姚貴美
                          法院書記官  賴敏慧
                          通      譯  吳涴鈺
朗讀案由到場當事人：均未到。
法官朗讀主文宣示判決，並諭知將判決主文、所裁判之訴訟標的及其理由要領，記載
如左：
    主  文
原告之訴駁回。
訴訟費用由原告負擔。
    事實及理由要領
一、原告起訴主張：緣訴外人黃子明於民國七十五年六月六日邀同原告為連帶保證人
    ，向被告借款新台幣（下同）三十五萬元，嗣訴外人黃子明屆期未清償，被告遂
    於七十六年間向台灣高雄地方法院（下稱高雄地方法院）聲請對原告就前項連帶
    保證債務核發支付命令，經高雄地方法院於七十六年二月十三日對原告核發七十
    六年度促字第一二七一號支付命令，該支付命令並於七十六年三月十日確定。詎
    被告竟於九十一年六月二十日始持前揭支付命令，向本院民事執行處就原告所有
    之財產聲請強制執行，而自前揭支付命令確定時起，迄原告於九十二年一月二十
    三日接獲本院九十二年一月二十一日基院政九十一執恭字第三七三一號民事執行
    處通知十五年十個月又二十二日之期間內，原告從未接獲任何被告所為，要求原
    告清償債務之請求，故被告所提本院九十一年度執字第三七三一號強制執行事件
    所據之實體法上借款請求權（下稱系爭請求權）已罹於時效，原告自得拒絕給付
    前揭支付命令所載之借款、利息、違約金及程序費用，為此依強制執行法第十四
    條規定，提起執行異議之訴，請求撤銷本院九十一年執字第三七三一號強制執行
    案件所為之強制執行程序等語。並提出特種小貸款償還契約書、支付命令暨確定
    證明書及本院民事執行處通知影本各乙紙為證。
二、被告則以：伊係於七十九年間持前揭確定支付命令聲請高雄地方法院以七十九年
    度執字第九四三五號執行事件對原告為強制執行，惟因執行無效果，經高雄地方
    法院核發債權憑證；嗣於八十九年間被告持前開債權憑證為執行名義，再度聲請
    高雄地方法院以八十九年度執字第四四七九一號執行事件對原告為強制執行，亦
    無效果；迨九十一年間被告查知原告所有之不動產坐落於本院轄區內，乃再持前
    揭債權憑證為執行名義，聲請強制執行，是本件被告據以聲請強制執行之執行名
    義所載請求權並無罹於時效之情形等語，資為抗辯。
三、按執行名義成立後，如有消滅或妨礙債權人請求之事由發生，債務人得於強制執
    行程序終結前，向執行法對債權人提起異議之訴，強制執行法第十四人第一項前
    段固定有明文。惟按請求權，因十五年間不行使而消滅。但法律所定期間較短者
    ，依其規定。消滅時效，因依督促程序，聲請發支付命令及開始執行行為或聲請
    強制執行而中斷。時效中斷者，自中斷之事由終止時，重行起算。民法第一百二
    十五條、第一百二十九條第二項第一款、第五款、第一百三十七條第一項亦分別
    定有明文。又按執行法院依強制執行法第二十七條規定，發給俟發見財產再予執
    行之憑證者，其因開始執行而中斷之時效，應由此重行起算，辦理強制執行事件
    應行注意事項第十四項第二款亦有明定。經查，原告主張被告原請求原告與訴外
    人黃子明等連帶給付借款，經高雄地方法院核發七十六年度促字第一二七一號支
    付命令，並於七十六年三月十日確定之事實，業據其提出支付命令暨確定證明書
    及特種小額貸款償還契約書影本各乙紙為證，並為被告所不爭執，堪信為真實。
    次查被告於七十九年間以前揭確定支付命令為執行命令，聲請高雄地方法院以七
    十九年度執字第九四三五號執行事件對原告為強制執行，因全未受償，經該院民
    事執行處於七十九年十二月十六日發給債權憑證，被告於取得前開債權憑證後，
    復於八十九年間聲請高雄地方法院八十九年度執字第四四七九一號執行事件對原
    告為強制執行，惟因執行亦無效果，經該院民事執行處於前揭債權憑證註記「本
    件經高雄地方法院八十九年度執字第四四七九一號執行無效果」後，將原債權憑
    證發還被告而結案之事實，業據本院依職權調取本院九十一年度執字第三七三一
    號強制執行事件卷宗核閱無誤。揆諸首揭說明，本件被告對於原告借款請求權之
    消滅時效為十五年，而其於七十六年間聲請對原告核發支付命令時，系爭請求權
    尚未罹於時效，且其消滅時效自該時效中斷事由終止即七十六年三月十日支付命
    令確定時起，重行起算，而此重行起算之請求權時效於七十九年間再因被告聲請
    強制執行而中斷，復自七十九年十二月十六日中斷事由終止即高雄地方法院發給
    債權憑證時，重行起算；嗣於八十九年間，前揭重行起算之時效復因被告再次聲
    請強制執行中斷，而自八十九年十二月二十二日高雄地方法院發給債權憑證時，
    再重行起算十五年。是被告於九十一年六月二十日持前開債權憑證向本院聲請以
    九十一年度執字第三七三一號執行事件對原告所有之不動產為強制執行時，距系
    爭請求權前次消滅時效重行起算之八十九年十二月二十二日，尚未逾十五年之時
    效期間，系爭請求權自未罹於消滅時效，原告主張被告之系爭借款請求權已罹於
    時效，本院九十一年度執字第三七三一號執行事件於執行名義成立後，有消滅債
    權人即被告請求之事由，即無理由。
四、從而，原告提起本件債務人異議之訴，求為判決撤銷本院九十一年度執字第三七
    三一號強制執行事件所為之執行程序，洵屬無據，應予駁回。
中      華      民      國    九十二    年      五      月      六      日
                        臺灣基隆地方法院基隆簡易庭
                                      法  官
右為正本係照原本作成。
如不服本判決，應於送達後廿日內，向本院提出上訴狀並表明上訴理由，如於本判決
宣示後送達前提起上訴者，應於判決送達後廿日內補提上訴理由書（須附繕本）。
                                      書記官
中      華      民      國    九十二    年      五      月      七      日


司法院資訊處製作；財團法人民間司法改革基金會備份。
